【裁判字號】    89,上訴,1760
【裁判日期】    891129
【裁判案由】    毒品危害防制條例等
【裁判全文】
臺灣高等法院臺中分院刑事判決                  八十九年度上訴字第一七六○號
    上  訴  人  臺灣彰化地方法院檢察署檢察官
    被      告  己○○
    上  訴  人
    即  被  告  乙○○
    右  一  人
    指定辯護人  本院公設辯護人  丙○○
右列上訴人等因被告等違反毒品危害防制條例等案件，不服臺灣彰化地方法院中華民
國八十九年五月二十五日第一審判決（案號：八十八年度訴字第八五六號，起訴案號
：臺灣彰化地方法院檢察署八十八年度偵字第一○一六○號），提起上訴，本院判決
如左：
    主    文
原判決關於乙○○部分撤銷。
乙○○販賣第二級毒品，處有期徒刑年陸月，安非他命壹包（淨重零點貳玖公克）
沒收銷燬。
其他上訴駁回。
    事    實
一、己○○基於意圖為自己不法所有之概括犯意，連續於如附表所示之時間、地點及
    方式竊取如附表所列甲○○等人之財物，得手後，己○○將現金新臺幣（下同）
    一千餘元花用殆盡，電視機一台因摔毀而棄置，身分證、金融卡丟棄於濁水溪段
    ，易利信ＧＨ三九八型行動電話一具及車牌ＫＸＫ－八九八號機車一部，則留供
    己用。
二、乙○○知悉己○○欲取得第二級毒品安非他命施用（二人施用毒品部分經檢察官
    另案偵辦中），且上開行動電話為己○○所竊取，係屬贓物，竟意圖營利，於民
    國（下同）八十八年十月二十一日二十二時三十分許，在彰化縣溪湖鎮○○街二
    十巷內，以其所有之安非他命一包（淨重○點二九公克），與己○○換取上開行
    動電話而故買該贓物，並販賣安非他命予己○○。嗣為警巡邏經該處發現可疑，
    趨前盤問而查悉上情，並扣得前揭安非他命一包。
三、案經彰化縣警察局溪湖分局報請臺灣彰化地方法院檢察署檢察官偵查起訴。
    理    由
一、訊據被告己○○對右揭竊盜之犯罪事實坦承不諱，與被害人甲○○、戊○○於警
    訊指述情節相符，並有贓物認領保管單二紙、照片二張、彰化縣警察局車輛協尋
    電腦輸入單、車輛竊盜車牌失竊資料個別查詢報表─查詢車輛認可資料附卷可稽
    （見警局偵查卷第五至九頁、第一三至一五頁），核被告己○○之犯行，洵堪認
    定。
二、訊據上訴人即被告（以下簡稱被告）乙○○矢口否認右揭有故買贓物、販賣安非
    他命之犯行，辯稱：伊於當天晚上約八時在遊藝場（撞球場）打電動玩具，後來
    僅剩伊與己○○二人，警察臨檢而被查獲，伊不認識己○○，行動電話是在己○○身上查獲的云云。經查：
  (一)被告乙○○如何於右揭時地以安非他命換取被告己○○之行動電話，業據被告己○○於警訊時供稱：伊於八十八年十月二十一日二十二時三十分，在彰化縣溪湖
    鎮○○里○○街二十巷內，以偷來的行動電話為代價，跟乙○○交換取得安非他
    命乙包，警察臨檢盤查，在伊手中之檳榔盒內查獲該包安非他命云云（見偵查卷
    第一四頁），及於原審審理時供陳：乙○○從遊藝場帶伊至長青街水溝旁草叢拿
    安非他命，離遊藝場約有一百公尺云云（見原審卷第二五頁），且於警訊當面指
    認確係被告乙○○無訛（見偵查卷第一四頁背面），核與證人即查獲警員楊順典
    於偵查及原審審理時證稱：八十八年十月二十一日晚上十時三十分許，伊與同事
    在彰化縣溪湖鎮果菜市場埋伏，見被告二人行跡可疑，上前盤查，從己○○手上
    查到安非他命一包，在乙○○手中查到行動電話一支，訊問時，己○○供稱以行
    動電話與乙○○換安非他命；查獲地點附近有家遊藝場，在離遊藝場約二百公尺
    之長青街二十巷口查獲，非在遊藝場查獲云云（見偵查卷第一七頁背面及原審卷
    第四七、四八頁）相符，且被告乙○○於警訊時，亦不諱言行動電話係在伊身上
    查獲（見警局偵查卷第三頁背面），足見被告乙○○所辯係圖卸責任之詞，委無
    足採。此外，查獲之結晶一包經送檢驗結果，係甲基安非他命，有法務部調查局
    檢驗通知書在卷可稽（見原審卷第六三頁），復有該包安非他命扣於臺灣彰化地
    方法院檢察署八十八年度毒偵字第一三二九號案件可資佐證，又行動電話係甲○○所失竊之贓物，被告乙○○以五百元價值之安非他命與價值五千元之行動電話
    （見後述）互易購入該行動電話價值顯不相當，應知悉為贓物無疑。
  (二)被告己○○業於警訊時供稱，伊係以偷來的行動電話，與被告乙○○互易取得安
    非他命，且被告乙○○顯亦知該行動電話係贓物，已如前述。被告己○○於偵查
    及原審審理時改稱，未用行動電話與乙○○換安非他命，安非他命是伊自己的，
乙○○說要拿行動電話去看看可否使用，才為警在其手上查獲云云，已有可疑，
    且參以其於原審審理時仍不諱稱，安非他命是用五百元向乙○○拿的，不是以行
    動電話交換的，五百元已交給乙○○云云（見原審卷第二五頁），及參諸警員楊
    順典於原審審理時所證，未在被告二人身上查到五百元，僅查到三節棍及在己○○身上查到鑰匙、零錢云云，其於偵審中所為有利於被告乙○○之供述，自無可
    採，益見被告己○○在警訊時所供，係以行動電話交換安非他命等情為屬實。
  (三)政府查緝甲基安非他命之施用或販賣甚嚴，對於販賣者尤科以重刑，且甲基安非
    他命量微價高，販賣者率有暴利可圖，茍非意圖販賣營利，一般人焉有甘冒重度
    刑責而販賣甲基安非他命。從而雖被告乙○○否認有販賣甲基安非他命之犯行，
    然被告己○○所竊之行動電話約值五千元，業據被害人甲○○於警訊證述在卷（
    見警局偵查卷第六頁背面），被告己○○持向被告乙○○換取僅淨重○點二九公
    克之安非他命一包，依被告己○○所供，市價約值五百元，二者價值顯不相當，
    ，依前述之推論，被告乙○○販賣安非他命，當有意圖營利之犯意，自足認定。
  (四)綜上，被告乙○○之所辯，顯係畏罪卸責之詞，不足採信。本件事證已臻明確，
    被告乙○○之犯行，亦堪認定。
三、按被告己○○竊取甲○○車內物品時，係隨手任意撿取路邊石塊擊破車窗玻璃，
    打破後即隨地丟棄，並無攜帶行竊之意，且依通常社會觀念而言，路邊石塊摭拾
    可得，客觀上與攜帶兇器之要件不符。核被告己○○所為，係犯刑法第三百二十
    條第一項之竊盜罪。公訴人認被告己○○竊取甲○○行動電話等物部分，係犯刑
    法第三百二十一條第一項第三款之攜帶兇器竊盜罪，尚有未合，惟基本社會事實
    同一，此部分起訴法條，應予變更。被告己○○前後二次竊盜犯行，時間緊接，
    犯構成要件相同之罪名，顯係基於概括犯意反覆為之，為連續犯，以一罪論。次
    按行動電話機具與毒品安非他命均係有價值之物，以之交換，在民事性質上雖係
    互易，但於刑事法律上應屬於販賣，是核被告乙○○所為，係犯刑法第三百四十
    九條第二項之故買贓物罪及毒品危害防制條例第四條第二項之販賣第二級毒品罪
    。被告乙○○所犯上開二罪間，有方法結果之牽連關係，應從一重之販賣第二級
    毒品罪處斷。被告乙○○欲施用安非他命以行動電話交換，始販賣安非他命，且
    僅此一次，觸犯法定刑為無期徒刑或七年以上有期徒刑之罪，情輕法重，犯罪情
    狀尚可憫恕，爰依刑法第五十九條規定減輕其刑。
四、原審關於被告己○○部分，適用刑法第三百二十條第一項、第五十六條，審酌其
    行竊動機、目的、手法、所生損害非鉅及犯罪後態度等一切情狀，量處有期徒刑
    六月。另說明被告己○○雖有三次竊盜紀錄，惟均係少年時所犯，且在八十二年
    及八十四年間，其滿十八歲後，僅再犯此次竊盜，難認有犯罪之習慣，且被告己○○所處之徒刑，已足對之懲戒及教化，尚無從依竊盜犯贓物犯保安處分條例，
    諭知於刑之執行前令入勞動場所工作之必要，其認事用法，並無違誤，量刑亦稱
    妥適，檢察官上訴意旨，指摘原判決對被告己○○未論以攜帶兇器竊盜罪不當，
    為無理由，應予駁回。
五、原審就被告乙○○部分，為科刑之判決，固非無見，惟原判決：(一)對於被告乙○○販賣安非他命部分，未於理由欄論及意圖營利之犯意，(二)認被告乙○○犯刑法
    第三百四十九條第二項及毒品危害防制條例第四條第二項等罪，係一行為而觸犯
    二罪名，為想像競合犯，均有未洽。檢察官上訴意旨，指摘原判決對被告乙○○
    濫引刑法第五十九條減輕其刑為不當，被告乙○○上訴意旨，仍執前詞，否認犯
罪，指摘原判決此部分為不當，雖均無足取，惟原判決此部分既有上開可議之處
    ，仍應由本院將原判決此部分撤銷改判。爰審酌被告乙○○販賣安非他命易危害
    社會大眾健康、犯罪之動機、目的及犯後否認犯行等一切情狀，仍量處如主文第
    二項所示之刑，以示懲儆。查獲之安非他命一包（淨重○點二九公克），併予宣
    告沒收銷燬。被告乙○○販賣安非他命所得之財物，係被告己○○竊取之贓物，
    為被害人甲○○所有，業已依法發還，被告乙○○已無犯罪所得，自無須依毒品
    危害防制條例第十九條第一項規定，追徵其價額或以財產抵償，附此敘明。
六、據上論斷，應依刑事訴訟法第三百六十八條、第三百六十九條第一項前段、第三
    百六十四條、第二百九十九條第一項前段，毒品危害防制條例第四條第二項、第
    十八條第一項前段，刑法第十一條前段、第三百四十九條第二項、第五十五條、
    第五十九條，判決如主文。
本案經檢察官丁○○到庭執行職務。
中      華      民      國    八十九     年      十一     月    二十九  日
                                  臺灣高等法院臺中分院刑事第一庭
                                        審判長法  官  陳  紀  綱
                                              法  官  蕭  錦  鍾
                                              法  官  陳  登  源
右正本證明與原本無異。
「己○○部分不得上訴
  乙○○部分得上訴」
如不服本判決應於收受送達後十日內向本院提出上訴書狀，其未述上訴之理由者並
得於提起上訴後十日內向本院補提理由書（均須按他造當事人之人數附繕本）。
                                              書記官  林  桂  鳳
中      華      民      國    八十九     年      十二     月      一    日
附錄論罪科刑主要法條：
刑法第三百二十條第一項
意圖為自己或第三人不法之所有，而竊取他人之動產者，為竊盜罪，處五年以下有期
徒刑、拘役或五百元以下罰金。
毒品危害防制條例第四條第二項
製造、運輸、販賣第二級毒品者，處無期徒刑或七年以上有期徒刑，得併科新臺幣七
百萬元以下罰金。
 附表：
┌─────┬───────┬──────┬───────┬──────┐
│時      間│地          點│方        式│竊  取  財  物│所 犯 法 條 │
├─────┼───────┼──────┼───────┼──────┤
│八十八年九│彰化縣竹塘鄉○○○路邊之石塊│甲○○所有放置│刑法第三百二│
│月二十四日│五路一五一之十│將甲○○所有│於該車上之行動│十條第一項  │
│二時三十分│二號前        │停放於該處之│電話一具（約值│            │
│許        │              │車牌號碼Ｍ八│新臺幣五千元）│            │
│          │              │─三四二五號│手錶一支、手提│            │
│          │              │小貨車之車窗│小電視一台、現│            │
│          │              │玻璃擊破（毀│金一千餘元、身│            │
│          │              │損部分未經告│分證、金融卡  │            │
│          │              │訴），竊取車│              │            │
│          │              │內之物（石塊│              │            │
│          │              │於打破玻璃後│              │            │
│          │              │即丟棄）    │              │            │
├─────┼───────┼──────┼───────┼──────┤
│八十八年十│彰化縣二林鎮原│以插在楊富宗│上開機車      │刑法第三百二│
│月十九日二│竹路二一二號前│所有（由其子│              │十條第一項  │
│十三時許  │              │戊○○騎用）│              │            │
│          │              │停放於該處之│              │            │
│          │              │ＫＸＫ─八九│              │            │
│          │              │九號機車上之│              │            │
│          │              │鑰匙啟動該車│              │            │
│          │              │騎離現場予以│              │            │
│          │              │竊取        │              │            │
└─────┴───────┴──────┴───────┴──────┘
                                                                        Ｉ


司法院資訊處製作；財團法人民間司法改革基金會備份。
